【裁判字號】    92,交易,233
【裁判日期】    920523
【裁判案由】    公共危險
【裁判全文】
臺灣臺北地方法院刑事判決                        九十二年度交易字第二三三號
    公  訴  人  臺灣臺北地方法院檢察署檢察官
    被      告  甲○○
右列被告因公共危險案件，經檢察官提起公訴（九十二年度偵字第六八０號），本院
判決如左：
    主  文
甲○○服用酒類，不能安全駕駛動力交通工具而駕駛，處罰金貳萬元，如易服勞役，
以佰元折算壹日。
    事  實
一、甲○○於民國九十一年九月四日晚上九時十五分前某時，在台北市○○區○○街
    某處與朋友飲酒，已達不能安全駕駛動力交通工具之程度後，仍騎乘車號ＤＱＰ
    －七六二號之輕型機車行駛，而於同日晚上九時十五分許，行經台北市信義區松
    山區永春高中前時，不慎自行摔倒受傷，經台北市信義區松隆里、永春波里社區
    巡守隊員陳發年、謝圳海發覺，報警處理並送醫救治。甲○○因受傷且送醫救護
    ，致無法立即測試其酒精濃度，惟嗣經台北市政府警察局信義分局福德街派出所
    警員於同日晚上十時十二分（即甲○○摔倒五十七分鐘後）測試甲○○呼氣中酒
    精濃度為每公升０．四九毫克測定值，經推算甲○○於騎乘機車摔倒時之呼氣中
    酒精濃度達每公升０．五八五毫克。
二、案經台北市政府警察局信義分局報請台灣台北地方法院檢察署檢察官偵查起訴。
    理  由
一、右開事實，業據被告甲○○坦承不諱，並有刑法第一百八十五條之三案件測試觀
    察紀錄表、酒精濃度測試單、同心圓檢測圖樣等檢測表、台北市政府警察局舉發
    違反道路交通管理事件通知單、內政部警政署刑事警察局九十一年九月二十三日
    刑鑑字第０九一０二五一九０五號函等在卷可稽。按刑法第一百八十五條之三所
    規定服用酒類，不能安全駕駛動力交通工具而駕駛者，應負刑事責任，揆其立法
    目的本在藉抽象危險犯之犯罪構成要件，以嚇阻酒後駕車者對道路交通安全之危
    害。而所謂不能安全駕駛之認定，並無一定之數值可供界定，而係由法院以一般
    社會通念之客觀標準，足生公共危險時即足。經查，目前行政機關所取締酒後駕
    車之參考標準，係依法務部於八十八年五月十日邀集司法院刑事廳、交通部、行
    政院衛生署、內政部警政署及中央警察大學等機關開會，所為凡呼氣酒精濃度逾
    每公升含０．五五毫克時，即屬不能安全駕駛之決議，上開會議決議本身固僅屬
    檢警取締酒後駕車之參考，尚無拘束法院之效力，惟以上開會議決議所採之標準
    ，係參考美國、德國及日本等國家所進行之酒精濃度與精神狀態之測試實驗，亦
    即，各項實驗均發現凡呼氣中酒精濃度達每公升０．五五毫克時，就人之生理方
    面，已產生視覺反應遲鈍、影像不能集中、同時不能看清前方路況及車旁照後鏡
    等狀況，及駕駛能力已受有影響、肇事率已為一般正常人之十倍之事實，則以呼
    氣中酒精濃度逾每公升０．五五毫克作為判定駕駛人能否安全駕駛之標準，係有
    科學上之證明，而得為本院判斷之依據；次查，行為人飲酒後如其呼氣酒精濃度
    達於每公升０．五毫克時，即有反應較慢、感覺減低並影響駕駛中度之中毒症狀
    ，此有行政院國軍退除役官兵輔導委員會台北榮民總醫院八十八年八月五日（八
    八）北總內字第二六八六八號函一紙附本院卷可稽，且行為人飲酒後其呼氣中酒
    精濃度如已達於每公升０．五五毫克，其肇事率為一般未飲酒者之十倍，此亦有
    中央警察大學交通學系暨交通管理研究所教授蔡中志之研究報告一紙附本院卷可
    憑。而被告經警於九十一年九月四日晚上十時十二分測試其呼氣中酒精濃度時，
    雖測得每公升０．四九毫克，但因被告酒後騎車之時點係在九十一年九月四日晚
    上九時十五分自行摔倒之前，則經換算，被告酒後騎車並自行摔倒時之呼氣中酒
    精濃度，係達每公升０．五八五毫克（卷附內政部警政署刑事警察局九十一年九
    月二十三日刑鑑字第０九一０二五一九０五號函參照），是以揆諸前述說明，被
    告於騎乘機車時當已達到不能安全駕駛動力交通工具之狀態。況依據被告遭警查
    獲時，有說話含糊不清、多話、泥醉之情形（卷附刑法第一百八十五條之三案件
    測試觀察記錄表參照）；被告在查獲該日晚上十一時五十分做同心圓檢測圖樣等
    檢測時，結果仍均不合格（卷附同心圓檢測圖樣等檢測表參照）；騎乘機車時竟
    無故自行摔倒（卷附談話紀錄表參照）等情，亦足以證明被告安全駕駛之能力，
    確已受血液中酒精濃度影響，則本件被告服用酒類，不能安全駕駛動力交通工具
    而駕駛之犯行，已足認定。
二、核被告所為，係犯刑法第一百八十五條之三醉態駕駛罪。爰審酌(1)被告騎乘機車
    時之呼氣中酒精濃度推算已達每公升０．五八五毫克；(2)被告於酒後騎乘機車時
    無故自行摔倒，顯然安全駕駛之能力已受嚴重影響，卻仍執意騎乘機車行駛於人
    車往來頻繁之市區道路，顯然毫不尊重自己及他人之生命、財產安全等情，量處
    被告如主文所示之情，並諭知易服勞役之折算標準。
據上論斷，應依刑事訴訟法第二百九十九條第一項前段，刑法第一百八十五條之三、
第四十二條第二項，罰金罰鍰提高標準條例第二條，判決如主文。
本案經檢察官楊朝森到庭執行職務
中      華      民      國    九十二    年      五      月    二十三    日
                                    臺灣臺北地方法院交通法庭
            法  官  林鴻達
右正本證明與原本無異。
如不服本判決，應於判決送達後十日內，向本院提出上訴狀。
                                        書記官  石幸代
中      華      民      國    九十二    年      五      月    二十三    日
附錄本案論罪科刑法條全文：
中華民國刑法第一百八十五條之三
服用毒品、麻醉藥品、酒類或其他相類之物，不能安全駕駛動力交通工具
而駕駛者，處一年以下有期徒刑、拘役或三萬元以下罰金。


司法院資訊處製作；財團法人民間司法改革基金會備份。
